【裁判字號】    92,交易,472
【裁判日期】    921008
【裁判案由】    過失傷害
【裁判全文】
臺灣臺北地方法院刑事判決                        九十二年度交易字第四七二號
    公  訴  人  臺灣臺北地方法院檢察署檢察官
    被      告  丙○○
右列被告因過失傷害案件，經檢察官聲請以簡易判決處刑（九十二年度偵字第一二四
一八號），經本院新店簡易庭受理後（受理案號為九十二年度店交簡字第三六一號）
，認不宜以簡易判決處刑，移送前來，本院適用通常程序判決如左：
    主  文
丙○○因過失傷害人，處拘役肆拾日，如易科罰金，以參佰元折算壹日。
    事  實
一、丙○○於民國九十一年八月三十日下午三時十分許，駕駛車號Ｖ七—一三六三號
    自小客車，自台北市○○區○○路四段八十八號前之路邊停車格起步向南行駛，
    原應注意行車起步前應注意前後左右有無障礙或車輛行人，並應讓行進中之車輛
    行人優先通行，而依當時天候晴、日間有自然光線、路面無缺陷、無障礙物、視
    距良好等情，並無不能注意之情事，詎其疏未確實查看後方車道有無來車，即貿
    然起駛進入車道，適有乙○○騎乘車號ＡＺＶ—九七○號重機車，沿汀州路四段
    南往北外側車道駛近該處，乙○○亦疏未注意前方由丙○○所駕駛自小客車之動
    態，而於丙○○所駕駛之自小客車自停車格駛出時閃煞不及，兩車因而發生碰撞
    ，乙○○人車倒地，受有四肢多處擦傷與撕裂傷之傷害。丙○○於肇事後未被有
    偵查犯罪職權之機關或公務員發覺前，即主動向據報到場處理之台北市政府警察
    局文山第二分局交通分隊警員坦承肇事接受裁判。
二、案經乙○○訴請台北市政府警察局文山第二分局報告臺灣臺北地方法院檢察署檢
    察官偵查聲請簡易判決處刑，嗣由本院改依通常程序審理。
    理  由
一、訊據被告丙○○固坦認於前揭時、地駕車與告訴人乙○○騎乘之機車發生車禍，
    致告訴人受傷等事實，惟矢口否認伊有過失，辯稱：伊將車自停車格駛出時曾暫
    停讓後方二輛機車先行通過，再確認後方無來車後方起步前行；肇事地點後方約
    一百公尺處為一丁字路口，如機車騎士從該路口轉彎過來時速太快，伊在行進中
    根本無從發現後方來車，可能是告訴人之機車老舊或車速過快方煞車不及云云。
    然查：
  (一)右揭犯罪事實，業據告訴人指訴綦詳，並有道路交通事故調查報告表、道路交通
    事故補充資料表、交通事故談話紀錄表、現場及車損照片等件在卷可稽。告訴人
    因本件事故受有如事實欄所載之傷害，亦有國立台灣大學醫學院附設醫院出具之
    診斷書附卷可參。
  (二)被告雖辯稱伊將車自停車格駛出前曾確認後方無來車云云，然肇事路段為直路，
    後方約一百公尺處為一丁字路口，自肇事地點至該路口視距良好，別無障礙物阻
    礙視線，業據被告坦認無訛（本院九十二年八月二十六日訊問筆錄參照），核與
    證人即到場處理事故之警員甲○○證述之內容與卷內現場照片所示相符（本院九
    十二年八月二十六日訊問筆錄及卷附照片參照）。以該地之道路狀況觀察，再參
    以被告自承伊於將車完全駛出停車格前，曾暫停禮讓後方二輛機車先行通過一節
    ，可知若被告於第二度起步將車自路邊停車格駛出前，確實注意後方人車動態，
    當不致對告訴人騎乘之機車已駛近一事毫無所悉，而貿然將車駛出致與告訴人之
    機車發生擦撞。被告以前開情詞置辯，要屬卸責之詞，並不足採。
  (三)至基隆地方法院雖以九十二年度交聲字第三號裁定，撤銷台北市交通事件裁決所
    針對本件事故對被告之違規情節所為裁罰，認定本件事故非無可能係告訴人未注
    意車前狀況，自後追撞已駛出停車格之被告汽車所致，尚難遽認被告具有「起駛
    前不讓行進中車輛優先通行，違反道路交通安全規則因而肇事致人受傷」之違規
    情節，有該裁定書附卷可參（偵卷第四至八頁參照）。然按道路交通安全規則第
    八十九條第一項第六款規定，行車起步前應顯示方向燈，注意前後左右有無障礙
    或車輛行人，並應讓行進中之車輛行人優先通行，顯然在汽車起步行駛前，其前
    後左右行進中之車輛行人較諸該起駛前之汽車，有優先通行之路權。本件事故係
    在被告將車甫自路邊停車格駛出之際發生，為被告所不爭執；另觀諸卷內道路交
    通事故調查報告表之現場圖所載（偵卷第二十五頁參照），被告之汽車於事發後
    停放位置雖在停車格外，然該車之車頭左傾，車身與車道略呈四十五度角，該車
    之車身尚未回正，顯然被告尚未完成起駛動作，則依據前引交通安全規則之規定
    ，由告訴人所騎乘、與被告之汽車同向行駛之直行機車，具有優先通行之路權，
    被告未禮讓該機車先行通過即貿然將車駛出，顯已違反前開規定，縱認告訴人對
    本件事故之發生同有過失，亦難解免被告之責。從而被告以前開基隆地方法院之
    交通事件裁定為據，主張伊未違反交通安全規則，對本件事故之發生並無過失云
    云，為本院所不採，併予說明。
二、按行車起步前應顯示方向燈，注意前後左右有無障礙或車輛行人，並應讓行進中
    之車輛行人優先通行，道路交通安全規則第八十九條第一項第六款定有明文。被
    告為已考領駕照之駕駛人，對此實難諉稱不知。而依道路交通事故調查報告表所
    載，事發當時天候晴、日間有自然光線、道路無缺陷、無障礙物、視距良好，並
    無不能注意之情事，被告卻疏未於將車自停車格駛出前，確實注意後方來車動態
    即將車駛入車道，致與後方直行來車發生碰撞，伊對本件事故之發生為有過失，
    至為明確。另告訴人於本院審理時坦認：當日其騎乘機車行近肇事地點前，見到
    被告之汽車要從停車格開出，當時該車斜放、靜止於停車格內，斯時兩車相距約
    五十公尺（本院九十二年九月二十四日審判筆錄第七頁參照），是以告訴人於事
    發前已然查知被告之車即將自停車格駛出，然其卻未提高警覺，注意該汽車之動
    態，致行經該車車旁時因該車突然啟動而不及閃避，告訴人顯未妥切注意車前狀
    況，對本件事故之發生同有過失。台北市車輛行車事故鑑定委員會對本件事故之
    肇因，亦認被告具有起駛前不讓行進中車輛優先通行之過失，告訴人則涉嫌未注
    意車前狀況，有該會九十二年五月二十二日北鑑審字第○九二三○一一八四○○
    號鑑定意見書在卷足憑（偵卷第四十二至四十四頁參照）。又被告之過失駕駛行
    為與告訴人因本件事故所受傷害間，具相當因果關係。綜上，本件事證明確，被
    告犯行堪予認定，應依法論科。
三、核被告所為，係犯刑法第二百八十四條第一項前段之過失傷害罪。被告於肇事後
    未被有偵查犯罪職權之機關或公務員發覺前，即主動向據報到場處理之台北市政
    府警察局文山第二分局交通分隊警員坦承肇事，有警製自首調查表在卷可參，為
    對於未發覺之罪自首而接受裁判，應依刑法第六十二條前段規定減輕其刑。爰審
    酌被告之過失情節尚稱輕微、告訴人所受傷勢非重且其對本件事故之發生與有過
    失、被告迄未賠償告訴人所受損害等各項情狀，量處如主文所示之刑，並諭知易
    科罰金之折算標準，以資懲儆。
據上論斷，依刑事訴訟法第四百五十二條、第二百九十九條第一項前段，刑法第二百
八十四條第一項前段、第六十二條前段、第四十一條第一項前段，罰金罰鍰提高標準
條例第一條前段、第二條，判決如主文。
本案經檢察官黃東焄到庭執行職務
中      華      民      國      九十二      年     十     月     八     日
                                      臺灣臺北地方法院交通法庭
                                          審判長法  官  陳博文
                                                法  官  洪文慧
                                                法  官  陳婷玉
右正本證明與原本無異。
如不服本判決，應於判決送達後十日內，向本院提出上訴狀。
                                                書記官  陳弘文
中      華      民      國      九十二      年     十     月     八     日
附錄本案所犯法條全文：
中華民國刑法第二百八十四條
 (過失傷害罪)
因過失傷害人者，處六月以下有期徒刑、拘役或五百元以下罰金，致重傷者，處一年
以下有期徒刑、拘役或五百元以下罰金。
從事業務之人，因業務上之過失傷害人者，處一年以下有期徒刑、拘役或一千元以下
罰金，致重傷者，處三年以下有期徒刑、拘役或二千元以下罰金。


司法院資訊處製作；財團法人民間司法改革基金會備份。
